【裁判字號】    90,台非,293
【裁判日期】    900823
【裁判案由】    違反毒品危害防制條例
【裁判全文】
最高法院刑事判決                                  九十年度台非字第二九三號
    上訴人  最高法院檢察署檢察總長
    被  告  甲○○
右上訴人因被告違反毒品危害防制條例案件，對於台灣高等法院中華民國九十年二月
十二日第二審確定裁定（九十年度毒抗字第一○六號，聲請案號：台灣桃園地方法院
檢察署八十九年度毒偵字第六三三八號），認為違法，提起非常上訴，本院判決如左
：
    主  文
原裁定撤銷，由台灣高等法院依裁定前之程序更為裁定。
    理  由
非常上訴理由稱：「按判決適用法則不當者，為違背法令，又應於審判期日調查之證
據而未予調查或判決所載理由矛盾者，其判決當然為違背法令，刑事訴訟法第三百七
十八條、第三百七十九條第十及十四款定有明文。另對於與判決有實質效力相同之裁
定違背法令者，亦得對之非常上訴，為大院四十四年度台非字第四十一號判例之見解
。本件被告甲○○之尿液經檢驗結果，係呈可待因陽性反應，此有台灣檢驗科技股份
有限公司濫用藥物尿液檢驗報告書在卷可稽（見台灣桃園地方法院檢察署八十九年度
毒偵字第六三三八號偵查卷第九頁），而可待因製劑含量，如為每一○○毫升（或公
克）五‧○毫升（或公克）以上，屬第二級毒品，其以下者屬第三級毒品，此為毒品
危害防制條例第二條第二項第二、三款附表二、三所明載。且同條例第二十條第一項
規定，犯同條例第十條之罪者，始應先將被告送觀察處所觀察、勒戒，施用第三級毒
品則不成立該條罪名且無從依同條例第二十條第一項規定先將被告送觀察處所觀察、
勒戒，此觀該條法文規定自明。乃第一審即台灣桃園地方法院竟未於審判期日調查上
開可待因陽性反應，究竟係被告施用第二級毒品或第三級毒品所致，即誤認被告於八
十九年十月二十日採尿前回溯九十六小時內施用第一級毒品海洛因，引用上述台灣檢
驗科技股份有限公司濫用藥物尿液檢驗報告書為據，以該院八十九年度毒聲字第七七
○八號裁定命被告應送觀察處所觀察、勒戒，揆諸上揭說明意旨，其裁定有適用法則
不當、應於審判期日調查之證據而未予調查及所載理由矛盾之違背法令，案經被告提
起抗告，原審竟未撤銷第一審不當之裁定而發回第一審更為適法之裁定或自行於審判
期日調查證據以明被告究竟施用何級毒品而為適法之裁定，竟為抗告駁回之裁定，自
仍有如上之違背法令。案經確定且於被告不利，爰依刑事訴訟法第四百四十一條、第
四百四十三條提起非常上訴，以資糾正。」等語。
本院按送勒戒處所觀察、勒戒之裁定，為保安處分之一種，與科刑判決有同等效力，
於裁定確定後，認為違法，自得提起非常上訴；又應於審判期日調查之證據而未予調
查或判決所載理由矛盾者，其判決當然為違背法令，刑事訴訟法第三百七十九條第十
款、第十四款定有明文。本件被告甲○○之尿液經檢驗結果，係呈可待因陽性反應，
此有台灣檢驗科技股份有限公司濫用藥物尿液檢驗報告書在卷可稽，而可待因製劑含
量，如為每一○○毫升（或公克）五‧○毫升（或公克）以上，屬第二級毒品，其以
下者屬第三級毒品，此為毒品危害防制條例第二條第二項第二款、第三款所明定。且
依同條例第二十條第一項規定，犯同條例第十條之罪者，始應先將被告送觀察處所觀
察、勒戒，施用第三級毒品者不成立該條罪名，即無從依同條例第二十條第一項規定
先將被告送觀察處所觀察、勒戒，是被告有無施用第一級毒品或第二級毒品之事實，
自有查明審認之必要。乃第一審法院依據卷附之台灣檢驗科技股份有限公司出具之濫
用藥物尿液檢驗報告，以被告之尿液經檢驗呈毒品嗎啡陽性反應為由，裁定被告施用
第一級毒品，應送勒戒處所觀察、勒戒，其所認定之事實與所採用證據顯屬不符，已
有證據上理由矛盾之違誤，且有應調查被告尿液所呈可待因陽性反應，究係施用第二
級毒品或第三級毒品所致，竟未予調查，亦有違背法令。嗣經被告提起抗告，原審仍
未根據上開檢驗被告尿液之報告，調查被告所施用屬何級毒品，以為適法之裁定，竟
為抗告駁回之裁定，自仍有如上之違背法令。案經確定，非常上訴意旨執以指摘，洵
有理由，因原裁定認定事實有誤，且尚有與裁定主旨有影響之證據未予調查，為維持
被告審級利益，應將原裁定撤銷，由原審法院依裁定前之程序更為裁定，以資糾正。
據上論結，應依刑事訴訟法第四百四十七條第二項，判決如主文。
中      華      民      國     九十     年      八      月    二十三    日
                              最高法院刑事第九庭
                                  審判長法官  莊  登  照
                                        法官  洪  明  輝
                                        法官  黃  一  鑫
                                        法官  魏  新  和
                                        法官  林  秀  夫
      右正本證明與原本無異
                                              書  記  官
中      華      民      國     九十     年      八      月    二十九    日


司法院資訊處製作；財團法人民間司法改革基金會備份。
